臺灣臺北地方法院民事判決
110年度勞訴字第374號
原      告  張中寰  
訴訟代理人  周弘洛律師
被      告  將來商業銀行股份有限公司


法定代理人  鍾福貴  
被      告  李蘊恆  
            王盈瑾  
共      同
訴訟代理人  洪志勳律師
            洪凱倫律師
            李仲昀律師
上列當事人間請求損害賠償事件，本院於民國111年8月3日言詞
辯論終結，判決如下：
    主  文
一、原告之訴及假執行之聲請均駁回。
二、訴訟費用由原告負擔。
    事實及理由
一、原告主張：原告自民國108年1月2日起至109年10月30日止任
    職於被告將來商業銀行股份有限公司（下稱將來商銀），擔
    任主管職務，於109年5月間遭被告員工即訴外人A女（真實
    姓名詳卷）向時任被告將來商銀總經理之訴外人劉奕成申訴
    原告對其為「言語性騷擾」，經劉奕成指示法務相關部門制
    定「性騷擾防治措施、申訴及懲戒要點」（下稱系爭要點）
    ，於109年6月18日核定後，A女於109年8月10日提出性騷擾
    事件申訴書，由被告將來商銀人力資源部受理並組成性騷擾
    申訴處理委員會（下稱系爭性騷擾申訴會），由任職於法令
    遵循處之被告甲○○、任職於法律事務處之被告乙○○及人力資
    源部主管即訴外人魏詩桓擔任委員，並列案QC00000000號進
    行調查(下稱系爭案件)，然系爭性騷擾申訴會委員組成之男
    女比例顯已失衡而有失公正性。再者，於109年8月25日訪談
    中，原告提出其與A女於通訊軟體Telegram上之對話內容，
    因A女亦以戲謔語氣對原告為性方面之侮辱言論，原告遂向
    在場委員口頭詢問A女是否構成性騷擾，同時據以提出性騷
    擾申訴，被告乙○○、甲○○已知悉性騷擾乙事，卻未依系爭要
    點第5條規定作成書面紀錄並交由原告簽名確認及立即啟動
    相關機制、主動調查事件始末或告知救濟管道，且未依合理
    被害人原則將原告遭到性騷擾之情事列入考量即作成調查報
    告，也未於調查報告提及原告遭到性騷擾之情事，致被告將
    來商銀未能即時知悉而採取有效糾正及補救措施，使原告處
    於敵意性、脅迫性、冒犯性之工作環境。此外，被告將來商
    銀於作成調查報告前即解除原告主管職務，復將原告調離原
    本專長職務，隨後促其離職，均與受理系爭案件之處置顯不
    相當，而有就互相涉及性別意涵之同一對話內容，僅歸責於
    一方、他方責任卻未予審酌之差別待遇，使原告單方承受性
    騷擾之污名。又被告乙○○、甲○○受被告將來銀行選任為申訴
    委員，當屬代表僱主處理有關受僱者事務之人，有本於其法
    律專業審慎處理申訴事件之義務，其等違反性別工作平等法
    第7條、第13條第2項等保護他人之法律，致原告於職場上所
    享有之性別平等權益、人格尊嚴、社會名譽均受有損害，應
    負連帶損害賠償責任。原告因被告之上開行為受有自109年1
    0月30日離職日起至110年12月31日止2個月薪資及1個月年終
    獎金共計新臺幣（下同）31萬5,000元之財產上損害，及受
    有職務調整、不公平調查報告、社會輿論之非財產上損害，
    各以2個月平均月薪計算，得請求非財產上損害賠償即慰撫
    金共計63萬元。爰依性別工作平等法第26、28、29條、民法
    第184條第2項、第185條、第188條第1項、第195條第1項規
    定，請求被告連帶給付原告94萬5,000元併計付法定遲延利
    息等語，並聲明：㈠被告應連帶給付原告94萬5,000元，及自
    起訴狀繕本送達翌日起至清償日止，按年息5%計算之利息。
    ㈡願供擔保，請准宣告假執行。
二、被告則以：被告將來商銀於109年6月18日核定系爭要點，並
    於109年8月10日受理系爭案件，依系爭要點第8條第2項規定
    ，組成申訴處理委員會應置委員3至5人，除行政管理處人力
    資源部門主管即魏詩桓外，其中委員由總經理指定在職員工
    擔任，其中女性委員應有2分之1以上，被告將來商銀乃指派
    具法律專業之女性職員即被告乙○○、甲○○擔任委員，其性別
    組成於法並無不合。原告主張於109年8月25日訪談中已表示
    遭到A女性騷擾，惟其僅就所提出之對話內容為「可否反告
    對方性騷擾」等試探性詢問，在場委員不及反應時，原告即
    接續表示其認為與A女感情親近，可允許此等對話，從未明
    確表示其有遭到性騷擾之不舒服感受，被告乙○○、甲○○實難
    僅憑原告前開語句即知悉原告遭到性騷擾之情事，且其等僅
    係受指派於個案擔任性騷擾申訴處理委員會之委員，並非常
    規性受理性騷擾申訴之單位而無權受理或主動調查其他性騷
    擾事件，況原告至遲於109年8月25日訪談中即已知悉被告將
    來商銀有關性騷擾之救濟管道，仍未於訪談後提出性騷擾申
    訴或於收受調查報告後提出申復，縱原告遭到性騷擾之情事
    屬實，被告將來商銀亦於110年11月15日知悉後，以電子郵
    件詢問原告是否提出申訴，並表示可提供原告心理諮詢服務
    。再者，被告將來商銀於109年8月8日解除原告主管職，調
    整為同一部門技術職，係基於處理性騷擾事件相關規定之糾
    正及補救措施，確保原告與A女間暫無任何工作上之接觸，
    且非屬勞動條件之不利變動，被告亦從未要求原告離職，是
    被告並未違反性別工作平等法第7條、第13條第2項規定。又
    性別工作平等法第7條、第13條第2項規定所課予義務之人均
    為雇主，依同法第26、29條規定應負責任之人亦為雇主，被
    告乙○○、甲○○無從構成民法第184條第2項規定所稱違反保護
    他人之法律之侵權行為，況被告乙○○、甲○○對A女申訴原告
    性騷擾事件所為處理並無任何違誤，被告將來商銀對原告所
    為職務調整亦與被告乙○○、甲○○無關。此外，原告未就其所
    受損害及其損害與被告行為間之因果關係負舉證責任，更未
    說明精神慰撫金之計算基礎為何，其請求洵屬無據等語，資
    為抗辯，並聲明：㈠原告之訴駁回。㈡如受不利判決，願供擔
    保請准宣告免為假執行。
三、兩造不爭執事項：（見本院卷第327頁）
　  原告自108年1月2日起至109年10月30日止受僱於被告將來商
    銀。
四、得心證之理由：
　㈠系爭性騷擾申訴會委員之組成是否違法或顯失公平？
　  按性別工作平等法第13條第3項規定：「第1項性騷擾防治措
    施、申訴及懲戒辦法之相關準則，由中央主管機關定之。」
    勞動部乃依上開規定訂定工作場所性騷擾防治措施申訴及懲
    戒辦法訂定準則，該準則第7條第2項雖規定：「雇主為處理
    前項之申訴，得由雇主與受僱者代表共同組成申訴處理委員
    會，並應注意委員性別之相當比例」，然並未就委員組成人
    數或性別比例標準設限，且原告亦自陳：「對於女性委員比
    例特別予以保障，實係因我國長期歷史發展過程中，女性曾
    有一段時間地位相較男性弱勢，而此段歷史發展之軌跡仍影
    響現今我國社會之價值觀，固有特別立法予以保障之必要」
    等語（見本院卷第13至14頁），而原告亦未提出證據說明系
    爭性騷擾申訴會委員全由女性組成致系爭案件之申訴調查程
    序產生實質不平等之處，故原告主張：系爭性騷擾申訴會委
    員組成之男女比例顯已失衡而有失公正性等語，要無憑採。
  ㈡被告是否於109年8月25日訪談中已知悉性騷擾情形？
　⒈原告主張被告於109年8月25日訪談中已知悉其遭受性騷擾，
    卻未立即採取有效之糾正及補救措施等語，固據提該次訪談
    錄音光碟及譯文為憑（見本院卷第12頁、第21頁），然觀諸
    該次錄音譯文記載（見本院卷第12頁），原告先是提及：「
    對了反過來講，我是不是也可以告她性騷擾？」等語，緊接
    著又提到：「那個時候我認為感情上大家是比較親近的，所
    以我允許這樣的對話」等語，即原告一方面向在場委員表示
    是否可以告性騷擾，卻又表示其是「允許」這樣的對話，從
    客觀第三人的角度觀之，並無從認定原告確有表達其遭受性
    騷擾之情，即難認被告於斯時已知悉性騷擾情形。
　⒉尚且，系爭性騷擾申訴會委員既非檢調人員，並無強制處分
    權限，其等於原告並未具體明確表達遭受性騷擾，且進一步
    指出相對應之證據情況下，本難進行相關調查，是被告乙○○
    、甲○○於斯時縱未約談相關當事人、證人或主動調查原告嗣
    後所指述之性騷擾事件，抑或未告知原告相關申訴管道，甚
    或是於系爭案件中未考量或提及原告有無受到A女性騷擾之
    情事，均尚難逕認被告有何違反性別工作平等法第13條第2
    項所規定雇主應盡之工作場所性騷擾防治義務。
　㈢被告將來商銀將原告調職，是否構成性別工作平等法第7條本
    文所稱之差別待遇？
　⒈按性別工作平等法第7條本文規定：雇主對求職者或受僱者之
    招募、甄試、進用、分發、配置、考績或陞遷等，不得因性
    別或性傾向而有差別待遇。又按性別平等工作法第13條第2
    項規定，雇主於知悉受僱者有遭受性騷擾情形時，應採取立
    即有效之糾正及補救措施，其目的在使受僱者免於遭受職場
    性騷擾，並提供受僱者無受職場性騷擾疑慮之工作環境，以
    保障地位上居於弱勢之受僱者人格尊嚴、人身自由及職場工
    作表現之公平，期能達到該法保障性別工作權之平等、消除
    性別歧視、促進性別地位實質平等之立法目的，此係法律所
    明文課予雇主有防治受僱者受性騷擾之義務，並訂有罰則以
    防雇主怠於踐行此一義務。又所謂立即有效之糾正及補救措
    施，當指雇主於知悉性騷擾行為發生時，應有「立即」且「
    有效」之作為，且該等作為足以「糾正及補救」性騷擾之情
    形。詳言之，雇主於知悉性騷擾行為發生或受理性騷擾申訴
    案件後，為釐清事件之始末，應即時以審慎態度應對並啟動
    調查機制，該等機制之啟動並非要求雇主擔任審判者之角色
    來究明性騷擾事件之真偽，而是透過公平公正、尊重的處理
    態度協助申訴遭性騷擾之員工得以安心地在職場上工作。此
    外，在調查期間亦應設身處地考量申訴人之感受、採取滾動
    式之具體措施，使申訴人得以免於有在該段期間於職場環境
    上遭遇不友善之眼光及待遇之虞；如雇主未能立即完備調查
    程序，不但將使所申訴之性騷擾事件之相關事證無從獲得及
    時保存，導致事情真相不易查明外，更難期後續得以進行積
    極有效之糾正及補救措施。果調查結果認有性騷擾情事存在
    時，更應設身處地主動同理、關懷被騷擾人，並採取適當之
    解決措施，以免被性騷擾者處於具敵意性、脅迫性或冒犯性
    之工作環境，導致侵犯或干擾其人格尊嚴、人身自由或影響
    其工作表現。而該等處置及應對方式並應能進而促使所有受
    僱者均得以享有免受職場性騷擾疑慮之友善工作環境，方得
    謂之與前揭立法規範之目的相符。
　⒉經查，原告為A女之主管，被告將來商銀於知悉A女遭受性騷
    擾之情形後，於系爭案件調查報告作成前，即先行調整原告
    職務等節，有系爭案件調查報告、電子郵件、簽呈、臺北市
    政府勞動局性別工作平等會審定書可憑（見本院卷第23至24
    頁、第189至195頁、第237頁），則被告將來商銀對於原告
    之職務調整係依性別工作平等保護法第13條第2項規定所課
    予雇主之義務，以保護申訴人即A女於調查期間於職場環境
    上免於遭遇不友善之眼光及待遇，且系爭案件嗣後經系爭性
    騷擾申訴會認定A女所申訴之性騷擾事件成立，並經本院以1
    09年度勞簡字第189號判決（該案目前上訴中）認定原告以
    文字對A女為性騷擾等節，有系爭案件調查報告、該案判決
    可參（見本院卷第33頁、第42至45頁），即無從認定被告將
    來商銀對於原告之職務調整，有何構成性別工作平等法第7
    條本文所稱之差別待遇。
　㈣綜上，原告既未能舉證證明被告3人有何其所指稱違反義務之
    情，原告請求被告3人就其損失連帶負損害賠償責任，即無
    理由。
五、從而，原告依性別工作平等法第26、28、29條、民法第184
    條第2項、第185條、第188條第1項、第195條第1項規定，請
    求被告3人連帶給付94萬5,000元，及自起訴狀繕本送達翌日
    起至清償日止，按年息5%計算之法定遲延利息，為無理由，
    應予駁回。又原告之訴既經駁回，其假執行之聲請即失所附
    麗，應併予駁回。
六、本件為判決之基礎已臻明確，兩造其餘之陳述及所提其他證
    據，經本院斟酌後，認為均於判決之結果無影響，亦與本案
    之爭點無涉，自無庸逐一論述。另原告於言詞辯論終結後提
    出之書狀，請求被告將來商銀撤銷系爭案件調查報告，作為
    回復名譽之適當處分，本院依法不得審酌，末此敘明。　　
七、訴訟費用負擔之依據：民事訴訟法第78條。
中　　華　　民　　國　　111 　年　　8 　　月　　31　　日
                    勞動法庭    法　官    莊仁杰
以上正本係照原本作成。
如對本判決上訴，須於判決送達後20日內向本院提出上訴狀。如
委任律師提起上訴者，應一併繳納上訴審裁判費。
中　　華　　民　　國　　111 　年　　8 　　月　　31　　日
                                書記官    廖宣惟